臺灣板橋地方法院刑事裁定　　　　　　　　　　　　　九十一年度聲判字第五七號
　　聲　請　人　乙○○
　　即告訴人
　　代　理　人　黃秀蘭　律師
右列聲請人因被告誣告案件，不服臺灣高等法院檢察署九十一年度上聲議字第一九五
二號駁回再議之處分（原不起訴處分案號：臺灣板橋地方法院檢察署九十一年度偵字
第一二六０三號），聲請交付審判，本院裁定如左：
    主  文
聲請駁回。
    理  由
一、聲請意旨詳如附件所載：
二、按告訴人不服上級法院檢察署檢察長或檢察總長認再議為無理由而駁回之處分者
    ，得於接受處分書後十日內委任律師提出理由狀，向該管第一審法院聲請交付審
    判。法院認為交付審判之聲請不合法或無理由者，應駁回之。刑事訴訟法第二百
    五十八條之一、第二百五十八條之三第二項前段，分別定有明文。
三、按犯罪事實應依證據認定之，無證據不得推定其犯罪事實，刑事訴訟法第一百五
    十四條定有明文；次按認定犯罪事實，須依證據，而所謂證據，係指合法之積極
    證據就犯罪事實能為具體之證明者而言；又認定不利於被告之事實，須依積極證
    據，苟積極證據不足為不利於被告事實之認定時，即應為有利於被告之認定，更
    不必有何有利之證據，最高法院三十年上字第八一六號著有判例。又所謂「積極
    證據足以為不利被告事實之認定」，係指據為訴訟上證明之全盤證據資料，在客
    觀上已達於通常一般之人均不致於有所懷疑，而得確信被告確曾犯罪之程度，若
    未達到此一程度，而有合理懷疑之存在時，即無從為有罪之確信，此觀同院七十
    六年度台上字第四八九六號判例意旨自明。又按誣告之成立，以告訴人所訴被訴
    人之事實必須完全出於虛構為要件，若有出於誤會或懷疑有此事實而為申告，以
    致不能證明其所訴之事實為真實，縱被訴人不負刑責，而告訴人本缺乏誣告之故
    意，亦難成立誣告罪名。又誣告之成立，須其申告內容完全出於憑空捏造，若所
    告尚非全然無因，祗因缺乏積極證明，致被訴人不受訴追處罰者，尚難以誣告論
    罪。最高法院八十三年度台上字第一八九九號判決可資參照。
四、查本件聲請人告訴被告甲○誣告案件，先經臺灣板橋地方法院檢察署檢察官認有
    刑事訴訟法第二百五十二條第十款之被告犯罪嫌疑不足之情形，以九十一年度偵
    字第一二六０三號處分書為不起訴處分在案；聲請人不服聲請再議，經台灣高等
    法院檢察署檢察長以九十一年度上聲議字第九五二號處分書駁回之，此經本院依
    職權調取臺灣板橋地方法院檢察署九十一年度他字第一四九六號、九十一年度偵
    字第一二六０三號卷證、併上開處分書可稽。茲聲請人聲請交付審判，是否有理
    由，茲分論如下：
（一）聲請人指稱公訴人指其調閱台灣台北地方法院檢察署八十九年度偵字第二二五
      九九號及二三一一七號偵查卷可知告訴人確實向被告稱胡燕妮已匯款一百五十
      萬元，被告只須再匯入五十萬元即可成立公司云云，然上開偵查卷何曾有公訴
      人所指之事證、筆錄？又何曾有告訴人確實與被告在學校內因公司事宜發生爭
      執？公訴人以被告於台灣台北地方法院檢察署之告訴內容，援引為告訴人確有
      告知被告胡燕妮已匯款一百五十萬元，被告只須再匯五十萬元即可成立公司之
      事實，且認定上開事實非被告所虛構，洵屬無稽，台灣高等法院檢察署處分書
      明知此情，竟未附任何理由，謂此不影響本案結果，自難憑採云云。經查：本
      院依職權向台灣台北地方法院檢察署調閱台灣台北地方法院檢察署上開偵查卷
      ，該案告訴人即本件被告甲○於偵查中陳稱：我問她「不是已有一百五十萬了
      ，再加我五十萬就有二百萬怎會只有一百萬」他告訴我說，是經過會計師建議
      這樣登記一百萬，可以節省手續費，但他沒提及各股東實際出資多少，但之前
      在我匯款之前，她有說她與她朋友胡燕妮都各匯七十五萬了，所以帳戶已有一
      百五十萬，要我馬上匯五十萬湊足二百萬，才能登記公司否則因我延誤要負責
      損失」等語（見台灣台北地方法院檢察署八十九年度偵字第二二五九九號偵查
      卷第四十八頁背面至第四十九頁正面），此部分雖公訴人誤載為告訴人（乙○
      ○）確實向被告（甲○）稱胡燕妮已匯款一百五十萬元，被告只須再匯入五十
      萬元即可成立公司云云，然被告甲○此部分之指訴，核與證人胡燕妮於偵查中
      證稱：「（檢察官問：當初乙○○有無邀你加入她的事業？）答：有，去年在
      她還在裝潢時，大約是去年四、五、六月時」「（檢察官問：準備投資多少？
      ）答：還只在談，沒具體談到要投資多少，因我看合夥人甲○沒有很積極，裝
      潢大約花了一個月時間，我還有過去，那時房子已租了合約已打好。當初我一
      直還沒有說要投資多少，只是在談，只是到後來，我就表示不投資」「（檢察
      官問：有無與甲○認識？）答：大約見過二、三次面，在「大亞」說明會上也
      有見過一次面，我在打算投資之初，從未與甲○直接談及，我都是與乙○○談
      的」等語（見台灣台北地方法院檢察署八十九年度偵字第二二五九九號偵查卷
      第一０二頁背面至第一０三頁正面），再參以告訴人於本件被告告訴其詐欺等
      案件偵查中供稱：「胡燕妮原本也想投資，要出資七十五萬元，也答應要匯入
      公司帳戶，我也以為他已匯錢入公司帳戶：：：」等語（見台灣台北地方法院
      檢察署八十九年度他字第四一七三號偵查卷第十一頁背面），及坦承被告甲○
      確有匯款五十萬元入公司帳戶等語（見台灣台北地方法院檢察署八十九年度他
      字第三一０一號偵查卷第十四頁背面），顯見胡燕妮確有談及參與投資七十五
      萬元，及被告確有匯款五十萬元入公司帳戶，是並無直接積極證據足證被告所
      言係屬虛構，於無其他證據足佐之情形下，自不能僅依告訴人之指訴，即據為
      不利被告之認定依據。
（二）聲請人指稱被告明知係參加說明會，經林堯豐說明後才決定投資，卻誣稱係聲
      請人所為，顯係虛構事實云云，經查：聲請人之此部分指述，並無其他事證足
      佐為真，且徵之證人胡燕妮於偵查中證稱：「（檢察官問：何原因使你想要投
      資？）答：我與趙小姐是同學，常聊天，聊到這件事，所以才有考慮要投資。
      」「（檢察官問：談投資是否趙小姐、甲○、林堯豐一起談過？）答：沒有四
      人一起談，我都是直接與趙小姐談的」（見台灣台北地方法院檢察署八十九年
      度偵字第二二五九九號偵查卷第一０三頁正面），顯見證人胡燕妮擬參予投資
      ，均與告訴人乙○○洽商，並未透過林堯豐。而證人林堯豐於偵查中證稱：告
      訴人乙○○係大亞的學生，結訓後她有興趣加盟：：：期中我有告訴趙小姐，
      希望公司應法制化，儘速成立公司，不能只是口頭組成等語（見台灣台北地方
      法院檢察署八十九年度偵字第二二五九九號偵查卷第一０三頁背面），核與告
      訴人所稱：這是我第一次創業，經驗不夠，林（堯豐）經理有請許小姐（由林
      堯豐介紹擬加入投資者）來，但她們看了以後，可能不看好，又看股東們不同
      心，所以都不看好（見台灣台北地方法院檢察署八十九年度偵字第二二五九九
      號偵查卷第一０四頁背面），及供稱：在公司未成立，籌備期間和大亞公司加
      盟合約十萬保證金二十五萬權利金，租屋十八萬元押金及三萬五千元仲介服務
      費都我先付，本來約定我出資一百萬元、林經理五十萬元、甲○五十萬元，後
      來林經理臨時退出等語（見台灣台北地方法院檢察署八十九年度他字第三一０
      一號偵查卷第十四頁背面），顯見加盟大亞公司之事係告訴人乙○○藉其係該
      公司結訓學生之身分與該公司經理林堯豐洽商至明，且被告於籌備期間自行墊
      付上開款項，客觀上如非其積極經營並邀人入股投資，林堯豐焉需介紹許小姐
      前往投資？雖告訴人指稱被告係參加說明會後始決定投資，惟此主觀上之決意
      究係決定於告訴人之鼓吹或林堯豐之說明，始足致之，乃取決於被告主觀上之
      認知，並非告訴人之一方否認，即得謂被告有誣告之犯意，審酌上述被告積極
      籌備組成公司之情事，及證人胡燕妮原擬參與投資，均係與告訴人一人洽商等
      情，被告所指並非全然無因，雖無積極證據足證其指述為真，依上開說明，尚
      難以誣告罪相繩。
（三）聲請人指稱：被告係租屋時之保證人，明知房屋租金、押金、仲介費共支付二
      十五萬元，卻諉稱不知，虛構事實甚明；又裝潢支出近五十萬元，加上其餘電
      腦等設備，總計已近一百五十萬元，被告為一教師、經歷豐富，縱不知其他雜
      支數額，亦可粗估，被告明知總花費已超過實收資金，卻諉為不知，有違經驗
      法則云云，經查：本件被告係因未見支出明細表（帳冊）而有所懷疑始提出告
      訴等情，有告訴狀附於八十九年度他字第三一０一號偵查卷可稽，且被告出資
      五十萬元，而於公司登記甲○及其配偶郭文影僅二十五萬元，有「陳清企管顧
      問有限公司」設立登記表附卷可參，且該公司設立登記後，旋即倒閉，並經證
      人即良儀電腦公司職員游文良於偵查中證述：伊賣電腦給被告與告訴人成立之
      公司，於七月份時見該公司尚未付款即要拍賣電腦，遂至該公司收款，被告表
      示等他們拍賣完緩十五天交款等語（見台灣台北地方法院檢察署八十九年度偵
      字第二二五九九號偵查卷第一０九頁背面），足見被告於投資後該公司旋即倒
      閉，又告訴人亦自承於被告告訴其詐欺等案件錢未與被告核對帳目，則一般人
      於帳目不清楚、所投資鉅款頓成泡影之狀況下，均有可能本於合理懷疑而提出
      告訴，故被告本此合理懷疑而提起告訴，自難認有誣告之故意。
（四）聲請人指其邀胡燕妮投資係在八十九年六月中旬，而被告係於同年五月五日擔
      任租約保證人，如被告當時未決定投資，則其因何於同年六月十五日匯款於設
      立公司所開立之帳戶中？又被告自可向胡燕妮查證，再行出資，其辯稱係告訴
      人告知其胡燕妮已匯款，其才匯款云云，顯係虛構事實，檢察官未傳訊胡燕妮
      ，即認被告無誣告之犯意，自難令人甘服云云，經查：本件聲請人有無告訴被
      告胡燕妮已匯款一節，僅被告與聲請人知情，事後雙方各說各話，各言其是，
      乃人之常情，然徵之聲請人於本件被告告訴其詐欺等案件偵查中供稱：「胡燕
      妮原本也想投資，要出資七十五萬元，也答應要匯入公司帳戶，我也以為他已
      匯錢入公司帳戶：：：」等語（見台灣台北地方法院檢察署八十九年度他字第
      四一七三號偵查卷第十一頁背面），且胡燕妮證稱僅與告訴人洽商投資一事，
      已如前述，則胡燕妮既未與被告洽談投資之事，如聲請人未向被告談及胡燕妮
      要投資七十五萬元之事，客觀上被告焉能知悉？況胡燕妮於偵查中證稱沒有說
      要投資多少，只是在談，並否認有要投資七十五萬元（見台灣台北地方法院檢
      察署八十九年度偵字第二二五九九號偵查卷第一０二頁背面），足見被告所稱
      告訴人告訴其胡燕妮投資七十五萬元一節，與聲請人上開所述相符，尚無證據
      足證係被告所虛構。
（五）至於檢察官於不起訴處分書將被告所稱被告向其告稱其與胡燕妮都各匯七十五
      萬了，所以帳戶已有一百五十萬，要我馬上會五十萬湊足二百萬等語，誤載為
      告訴人確實向被告稱胡燕妮已匯款一百五十萬元一節，依上開之說明，應為被
      告之陳述，及胡燕妮之投資金額七十五萬元之誤，此部分顯係誤載，然業經本
      院析述如前，不能執此而於無其他證據足佐之情形下，即反推被告有誣告之故
      意；又八十九年七月間，聲請人與被告於公司內，因證人游文良要求其二人簽
      發本票以擔保電腦貨款，被告不肯，聲請人與被告因此發生激烈爭吵，互相算
      自己出多少錢，伊聽見他們說資金不夠用，股東又不願出錢，裝潢費用都是聲
      請人負擔等情，後來聲請人說債主找上門就到學校解決等情，業據證人游文良
      證述明確（見台灣台北地方法院檢察署八十九年度偵字第二二五九九號偵查卷
      第一０九頁背面至一一０頁正面），此部分檢察官雖將被告與告訴人在公司內
      爭吵，誤載為在學校內爭執，雖其記載爭執之地點有異，然被告與告訴人在公
      司內為公司之事發生爭執，則經證人游文良證述屬實，此部分雖屬誤載，然對
      於被告是否涉有誣告罪嫌之認定，尚不生影響，亦核無再傳訊證人胡燕妮之必
      要。
（六）綜上所述，本院查無其他積極證據足證被告有何聲請人所指之犯嫌，原偵查、
      再議程序詳查上開事證，以被告犯罪嫌疑不足不起訴處分及駁回在案，核無違
      誤，聲請人又據上開之詞，聲請交付審判，為無理由。依首揭說明，應予裁定
      駁回。
據上論斷，應依刑事訴訟法第二百五十八條之三第二項前段，裁定如主文。
中      華      民      國    九十一    年     十二     月    二十六    日
                                  臺灣板橋地方法院刑事第五庭
                                      審判長法  官  余來炎
                                            法  官  陳鴻清
                                            法  官  林錫凱
右正本證明與原本無異。
本件不得抗告。
                                            書記官  林兆嘉
中      華      民      國    九十一    年     十二     月    二十六    日
